【裁判字號】    95,交易,653
【裁判日期】    951011
【裁判案由】    過失傷害
【裁判全文】
臺灣臺中地方法院刑事判決             95年度交易字第653號
公  訴  人  臺灣臺中地方法院檢察署檢察官
被      告  丙○○
                      樓
上列被告因過失傷害案件，經檢察官提起公訴（95年度偵字第13
808號），經本院合議庭裁定，由受命法官依法獨任進行簡式審
判程序判決如下：
    主  文
丙○○因過失傷害人，處有期徒刑肆月，如易科罰金，以銀元參
佰元（即新臺幣玖佰元）折算壹日。
    事  實
一、丙○○於民國（下同）九十五年三月二十五日下午十四時十
    分許，駕駛車號Ｍ八－八八六五號自小客車，沿臺中縣大里
    市○○路由西向東往大里橋方向行駛，行近元堤路二段路燈
    編號五六Ｇ五九三一ＢＡ二四電桿前時，理應注意「車輛行
    駛時，駕駛人應注意車前狀況．．．．．．，隨時採取必要
    之安全措施，以及超車時，前行車減速靠邊或以手勢或亮右
    方向燈表示允讓後，後行車始得超越，超越時應顯示左方向
    燈並於前車左側保持半公尺以上之間隔超過，行至安全距離
    後，再顯示右方向燈駛入原行路線。」之規定，而依當時情
    形，又無不能注意之情事，竟疏於注意，未注意車前狀況，
    也未保持安全距離，即貿然超越在前方而為甲○○無照亦疏
    未注意「汽車除行駛於單行道或指定行駛於左側車道外，在
    未劃標線之道路，應靠右行駛。但遇有特殊情況必須行駛左
    側道路時，除應減速慢行外，並注意前方來車及行人。」之
    規定所騎乘未緊靠右側行使而後載乙○○○之車號ＪＲＨ－
    ○五一號重型機車，導致丙○○所駕駛之上開車輛右側車身
    與該機車之左手把發生擦撞，甲○○等於人車倒地後，甲○○當場受有頭部外傷合併腦震盪、左臉及右膝挫擦傷、左眼
    瞼挫傷及瘀青、頸部扭傷等傷害，乙○○○則受有頭部外傷
    、併左上眼瞼裂傷、人中處擦傷、左手擦傷、左側臀部挫傷
    併恥骨骨折等之傷害。丙○○見肇事後，隨即以一一九、一
    一○報警，並於警員到達現場時，自首犯罪，而接受裁判。
二、案經甲○○、乙○○○二人訴由臺中縣警察局霧峰分局報請
    臺灣臺中地方法院檢察署檢察官偵查起訴。
    理  由
一、按除被告所犯為死刑、無期徒刑、最輕本刑為三年以上有期
    徒刑之罪或高等法院管轄第一審案件者外，於前條第一項程
    序進行中，被告先就被訴事實為有罪之陳述時，審判長得告
    知被告簡式審判程序之旨，並聽取當事人、代理人、辯護人
    及輔佐人之意見後，裁定進行簡式審判程序，刑事訴訟法第
    二百七十三條之一第一項定有明文。本件被告所犯係死刑、
    無期徒刑、最輕本刑為三年以上有期徒刑以外之罪，其於準
    備程序中就被訴事實為有罪之陳述，且經審判長告知被告簡
    式審判程序之旨，並聽取公訴人及被告之意見後，本院合議
    庭認為適宜而裁定由受命法官獨任進行簡式審判程序，合先
    敘明。
二、訊據被告丙○○對於上揭事實坦承不諱，核與告訴人甲○○
    、乙○○○二人所指訴之情節相符，並有道路交通事故現場
    圖、道路交通事故調查報告表（一）（二）各一份、現場相
    片十四張等附卷可稽。而告訴人甲○○、乙○○○二人確因
    本件車禍受傷，亦有財團法人仁愛綜合醫院診斷證明書二份
    附卷足憑。按車輛行駛時，駕駛人應注意車前狀況．．．．
    ，隨時採取必要之安全措施及超車時，前行車減速靠邊或以
    手勢或亮右方向燈表示允讓後，後行車始得超越，超越時應
    顯示左方向燈並於前車左側保持半公尺以上之間隔超過，行
    至安全距離後，再顯示右方向燈駛入原行路線。汽車除行駛
    於單行道或指定行駛於左側車道外，在未劃標線之道路，應
    靠右行駛。但遇有特殊情況必須行駛左側道路時，除應減速
    慢行外，並注意前方來車及行人，道路交通安全規則第九十
    四條第三項、第一百零一條第一項第五款、第九十五條第一
    項分別定有明文。被告丙○○駕車自應注意上述道路交通安
    全規定，且依當時路狀，又無不能注意之情形，竟疏不注意
    為之，以致肇事，致人受傷，被告丙○○應有過失。雖本件
    告訴人甲○○亦疏於注意前開規定而騎乘重型機車未緊靠右
    側行使，亦與有過失，但被告丙○○仍難辭過失之責，而被
    告之過失駕駛行為，核與告訴人等之受傷間，具有相當因果
    關係，足認被告丙○○自白，核與事實相符，堪予採信，事
    證至臻明確，被告丙○○犯行洵堪認定。
三、核被告丙○○所為，係犯刑法第二百八十四條第一項前段之
    過失傷害罪。被告一行為而致告訴人甲○○、乙○○○二人
    受傷，觸犯上開罪名，屬同種想像競合，應從一重之刑法第
    二百八十四條第一項前段之過失傷害罪處斷。被告丙○○見
    肇事後，犯罪未發覺前，隨即以一一九、一一○向台中縣警
    察局霧峰分局交通分隊自首，有警局筆錄及道路交通事故調
    查報告表、及台中縣警察局霧峰分局交通分隊道路交通事故
    肇事人自首情形紀錄表在卷可參，並接受裁判，應依法減輕
    其刑。爰審酌被告丙○○犯罪之動機、目的、手段、品行、
    所生危害及犯罪後坦認罪愆，頗具悔意，被告丙○○過失程
    度之輕重、告訴人甲○○亦與有過失，告訴人甲○○、乙○○○二人所受傷害程度、被告肇事後態度、及肇事後被告表
    明願意為民事和解，惟因和解金額無法達成協議，致迄今仍
    未與告訴人甲○○、乙○○○二人達成民事和解，取得諒解
    等一切情狀，量處如主文所示之刑，並諭知易科罰金之折算
    標準，以資懲儆。被告行為後，刑法第四十一條第一項前段
    有關易科罰金折算之標準，業經總統於九十四年二月二日公
    布修正，自九十五年七月一日施行，由「得以一元以上三元
    以下折算一日，易科罰金」，並適用修正前罰金罰鍰提高標
    準條例第二條（現已刪除）之規定，提高為「得以新台幣一
    千元、二千元或三千元折算一日，易科罰金」，且刪除「因
    身體、教育、職業、家庭之關係或其他正當事由，執行顯有
    困難者」之條件，依修正施行後刑法第二條第一項「行為後
    法律有變更者，適用行為時之法律。但行為後之法律有利於
    行為人者，適用最有利於行為人之法律」之規定，比較修正
    前後刑法第四十一條第一項前段之規定，修正後之規定，並
    未較有利於被告，故本件應適用被告行為時即修正前刑法第
    四十一條第一項前段及修正前罰金罰鍰提高標準條例第二條
    之規定，諭知易科罰金之折算標準，即應以銀元三百元折算
    一日，經折算為新台幣後，應以新台幣九百元折算一日，併
    予敘明。又刑法第六十二條有關自首之規定，修正前之舊法
    規定為「必減」其刑，修正後改為「得減」其刑，此項變動
    影響行為人之刑罰法律效果，係屬新修正刑法第二條第一項
    之「法律變更」，被告自首之時間係於新修正刑法生效前之
    年月間，自應為新舊法比較，因修正前舊法規定為「必減」
    其刑，較有利於行為人，從而，應適用較有利於行為人之修
    正前刑法第六十二條之規定，減輕被告之刑。
據上論斷，應依刑事訴訟法第二百九十九條第一項前段、第二百
七十三條之一第一項、刑法第二條第一項前段、第二百八十四條
第一項前段、第五十五條、修正前刑法第四十一條第一項前段、
第六十二條前段、罰金罰鍰提高標準條例第一條前段、修正前罰
金罰鍰提高標準條例第二條，現行法規所定貨幣單位折算新台幣
條例第二條，判決如主文。
中    華    民    國    95    年    10    月    11    日
                  刑事第八庭    法  官  洪俊誠
以上正本證明與原本無異。
如不服本判決，應於判決送達後十日內向本院提出上訴狀，上訴
於臺灣高等法院臺中分院(須附繕本)。
                                 書記官  蕭榮峰
中    華    民    國    95    年    10    月    11    日
附錄論罪科刑實體法條文：
刑法第284條：
因過失傷害人者，處6月以下有期徒刑、拘役或500元以下罰金，
致重傷者，處1年以下有期徒刑、拘役或500元以下罰金。
（罰金部份業經提高10倍為5000元）
從事業務之人，因業務上之過失傷害人者，處1年以下有期徒刑
、拘役或1千元以下罰金，致重傷者，處3年以下有期徒刑、拘役
或2千元以下罰金。
（罰金部份業經提高10倍為20000元）


司法院資訊處製作；財團法人民間司法改革基金會備份。
